【裁判字號】    98,交易,62
【裁判日期】    980617
【裁判案由】    過失致死
【裁判全文】
臺灣嘉義地方法院刑事判決              98年度交易字第62號
公  訴  人  臺灣嘉義地方法院檢察署檢察官
被      告  乙○○
上列被告因過失致死案件，經檢察官提起公訴（九十八年度偵字
第五九七號），因被告於準備程序就被訴事實為有罪之陳述，本
院裁定依簡式審判程序審理，判決如下：
    主  文
乙○○因過失致人於死，處有期徒刑柒月。
    犯 罪 事 實
一、乙○○於民國九十七年十一月二十六日十一時十分許，駕駛
    車牌號碼RV -4263號自用小客貨車，沿嘉義縣民雄鄉省道臺
    一線公路由南往北方向行駛，行經嘉義縣民雄鄉省道臺一線
    公路二百五十八公里八百公尺之有號誌交岔路口時欲左轉，
    原應注意汽車行駛至交岔路口，其行進應遵守燈光號誌之指
    示，當時其行駛方向之號誌為圓形紅燈，應不得超越停止線
    或進入路口，且轉彎車應讓直行車先行，而依當時天候陰、
    日間自然光線、柏油路面濕潤、無缺陷、視距良好、無障礙
    物，並無不能注意之情事，竟疏未注意而於其行向號誌業已
    變換為圓形紅燈時仍貿然左轉進入交岔路口且未注意讓直行
    車先行，適黃麗禎騎乘車牌號碼CSY -992號重型機車，沿嘉
    義縣民雄鄉省道臺一線公路由北往南方向行駛行經該交岔路
    口，亦疏未注意車前狀況及依號誌指示行駛，二車閃煞不及
    ，黃麗禎所騎乘機車車頭撞擊乙○○所駕駛上開自用小客貨
    車右前輪輪拱處，致黃麗禎人車倒地，因而受有第二頸椎骨
    折併神經性休克、蜘蛛膜下腔出血、左大腿股骨骨折、四肢
    多處撕裂傷等傷害，經送醫後延至九十七年十二月四日上午
    十時三分不治死亡。乙○○於肇事後停留肇事現場，於警員
    據報前往現場處理時，對於未發覺之犯罪，主動向警員告知
    其係駕車肇事者，表明願接受裁判。
二、案經黃麗禎之父甲○○訴由臺灣嘉義地方法院檢察署檢察官
    及該署自動檢舉偵查起訴。
    理  由
一、訊據被告乙○○對於上揭犯罪事實坦承不諱（見本院卷第14
    頁、第45頁），復有道路交通事故現場圖、道路交通事故調
    查報告表各乙份及事故現場照片八幀在卷可考。而被害人黃
    麗禎確係因與被告所駕駛車輛發生撞擊，而受有第二頸椎骨
    折併神經性休克、蜘蛛膜下腔出血、左大腿股骨骨折、四肢
    多處撕裂傷等傷害，經送醫後延至九十七年十二月四日上午
    十時三分不治死亡等情，有財團法人嘉義基督教醫院診斷證
    明書、臺灣嘉義地方法院檢察署相驗筆錄、驗斷書及臺灣嘉
    義地方法院檢察署相驗屍體證明書各乙份在卷可憑。
二、按汽車行駛至交岔路口，其行進、轉彎，應遵守燈光號誌，
    且轉彎車應讓直行車先行；圓形紅燈表示禁止通行，不得超
    越停止線或進入路口，道路交通安全規則第一百零二條第一
    款、第七款、道路交通標誌標線號誌設置規則第二百零六條
    第五款分別定有明文。查本件事故發生時，當時天候陰，路
    面濕潤、無缺陷、無障礙物，視距良好，並無不能注意之情
    事等情，此觀上開道路交通事故調查報告表即明。本件被告
    在無不能注意之情形下，疏未注意其行向號誌業已變換為圓
    形紅燈時仍貿然左轉進入交岔路口且未注意讓直行車先行，
    導致其所駕駛汽車與被害人所騎乘之機車發生碰撞並生死亡
    之結果，是被告對本件車禍之發生具有過失至為顯然；參以
    本件事故經送請臺灣省嘉雲區車輛行車事故鑑定委員會鑑定
    ，其分析意見中關於二車均為紅燈之情形為：「一、乙○○
    駕駛自小客貨車，行經行車管制號誌（紅燈）交岔路口，違
    規未依號誌指示（闖紅燈）不當且左轉彎車未讓對向直行車
    先行，為肇事主因。二、黃麗禎駕駛普通重機車，行經行車
    管制號誌（紅燈）交岔路口，違規未依號誌指示（闖紅燈）
    不當且直行車未注意車前狀況，為肇事次因。」等情，此有
    該委員會九十八年五月十四日嘉雲鑑980260字第0985801663
    號函乙份附卷可憑（見本院卷第36頁），亦與本院上開調查
    認定結果相符，更證被告對本件車禍之發生確有部分過失無
    疑。而被告上開過失行為與被害人死亡結果間，具有相當因
    果關係，至為顯然。故本件事證明確，被告犯行至堪認定，
    應依法論科。
三、核被告所為，係犯刑法第二百七十六條第一項之過失致人於
    死罪。又被告於肇事後停留肇事現場，於警員據報前往現場
    處理時，對於未發覺之犯罪，主動向警員告知其係駕車肇事
    者等情，此有嘉義縣警察局民雄分局道路交通事故肇事人自
    首情形紀錄表在卷可稽（見相驗卷第14頁），是被告對偵查
    機關尚未發覺之犯罪自首而接受裁判，爰依刑法第六十二條
    前段之規定減輕其刑。爰審酌被告高中畢業之智識程度，前
    有賭博前科之素行，駕駛汽車轉彎疏未注意燈光號誌且未讓
    直行車先行之違反注意義務程度及情節，並衡酌其疏失造成
    被害人死亡之所生損害，而被告於本院審理時坦承過失犯行
    之犯後態度，然迄未能賠償被害人家屬損害，並得其宥恕等
    一切情狀，量處如主文所示之刑，以示懲儆。
據上論斷，應依刑事訴訟法第二百七十三條之一條第一項、第二
百九十九條第一項前段，刑法第二百七十六條第一項、第六十二
條前段，刑法施行法第一條之一第一項、第二項前段，判決如主
文。
本案經檢察官陳則銘到庭執行職務。
中    華    民    國    98    年    6     月    17    日
                      交通法庭   法  官  曾宏揚
以上正本證明與原本無異。
如不服本判決應於收受判決後10日內向本院提出上訴書狀，並應
敘述具體理由；其未敘述上訴理由者，應於上訴期間屆滿後20日
內向本院補提理由書（均須按他造當事人之人數附繕本）「切勿
逕送上級法院」。告訴人或被害人如對於本判決不服者，應具備
理由請求檢察官上訴，其上訴期間之計算係以檢察官收受判決正
本之日期為準。
中    華    民    國    98    年    6     月    17    日
                                 書記官  陳慶昀
附錄論罪科刑法條：
刑法第二百七十六條第一項（過失致死罪）
因過失致人於死者，處2 年以下有期徒刑、拘役或2 千元以下罰
金。


司法院資訊處製作；財團法人民間司法改革基金會備份。
